臺灣臺中地方法院刑事判決　　　　　　　100年度易字第291號
公　訴　人　臺灣臺中地方法院檢察署檢察官
被　　　告　劉鳳嬌
上列被告因詐欺案件，經檢察官提起公訴（99年度偵字第21700
號），本院判決如下：
    主    文
劉鳳嬌幫助意圖為自己不法之所有，以詐術使人將本人之物交付
，處拘役伍拾日，如易科罰金，以新臺幣壹仟元折算壹日。緩刑
貳年。
    犯罪事實
一、羅鳳嬌可預見金融帳戶係個人理財之重要工具，關係個人財
    產、信用之表徵，一般人利用他人名義之金融帳戶，常與詐
    欺取財之犯罪密切相關，且取得他人存摺之目的，在於收取
    贓款及掩飾犯行不易遭人追查，又對於提供帳戶之行為本身
    ，雖無引發他人萌生犯罪之確信，但仍不顧他人所可能遭受
    之危險，竟基於縱若有人持以犯詐欺取財罪亦不違反其本意
    之幫助犯意，於民國99年6月2日，將其向中國信託商業銀行
    大里分行申請開立帳號000-00 0000000000號帳戶之存摺、
    金融卡及密碼，利用宅急便之方式，寄送至新北市○○區○
    ○路801號指名真實姓名年籍不詳自稱「莊聖偉」之人收受
    ，以此方式，提供予詐騙集團成員使用。該詐騙集團成員於
    取得劉鳳嬌之前開中國信託商業銀行大里分行帳戶之存摺、
    金融卡及密碼後，竟基於詐欺取財之犯意，意圖為自己不法
    之所有，於99年6月3日，撥打電話予卓林森，自稱為卓林森
    之小姨子黃雅惠，向卓林森謊稱急需用錢周轉為由，致使卓
    林森誤信為真，陷於錯誤，遂於99年6月3日16時許，前往中
    國信託商業銀行中壢分行，依照指示，以無摺存款之方式，
    匯款新臺幣（下同）10萬元至劉鳳嬌前開中國信託商業銀行
    大里分行帳戶內，該款項旋即遭提領一空。嗣經卓林森於匯
    款後，向黃雅惠確認結果，始知悉受騙，立即報警處理，因
    而循線獲悉上情。
二、案經卓林森訴由臺中市政府警察局霧峰分局報告臺灣臺中地
    方法院檢察署檢察官偵查起訴。
    理    由
一、按被告以外之人於審判外之言詞或書面陳述，除法律有規定
    者外，不得作為證據，刑事訴訟法第159條第1項定有明文。
    次按被告以外之人於審判外之陳述，雖不符前四條之規定，
    而經當事人於審判程序同意作為證據，法院審酌該言詞陳述
    或書面陳述作成時之情況，認為適當者，亦得為證據，刑事
    訴訟法第159條之5第1項定有明文。查：告訴人卓林森於警
    詢中之陳述內容，雖係被告以外之人於審判外之陳述，屬於
    傳聞證據，惟因被告劉鳳嬌於本院準備程序中同意作為證據
    ，且本院審酌該言詞陳述係針對告訴人卓林森受騙之經過情
    形而為陳述，並未加入任何主觀評價成分，認為其作成時之
    情況適當，得為本案之證據使用，合先敘明。
二、訊據被告劉鳳嬌對於上揭時地，提供其所申請開立之中國信
    託商業銀行大里分行帳戶之存摺、金融卡及密碼予該詐騙集
    團成員作為向告訴人卓林森詐財之匯款帳戶使用等情，業於
    本院審理中坦認屬實，核與告訴人卓林森於警詢中之指述情
    節（參照警卷第5至6頁）相符，並有告訴人卓林森受騙匯款
    之中國信託商業銀行新臺幣提款交易憑證1份（參照警卷第8
    頁）、被告提出之宅急便收執聯1份（參照警卷第12頁）、
    被告申請開立中國信託商業銀行大里分行帳戶之開戶資料暨
    自動化交易LOG資料-財金交易、存款系統歷史交易查詢報表
    、帳戶歷史交易查詢各1份（參照警卷第18至28頁）在卷可
    稽，被告自白供述與現有事證相符，應堪置信。至於，本院
    依據被告提出之宅急便收執聯，向臺灣宅配通公司調閱實際
    收件者之收執聯（參照本院卷第20頁），發現收件人係自行
    前往取件，並簽署「莊聖偉」之名字，再調閱該自稱「莊聖
    偉」之人所留之門號0000000000號聯絡電話，係彭淑惠名義
    所申請之易付卡門號，該門號係於99年4月19日啟用，已於
    100年1月24日停用，此有行動電話基本使用者資料1份（參
    照本院卷第22頁）在卷可按，顯然無從追查被告所稱「莊聖
    偉」之人之真實身分，附此敘明。按刑法上之故意，區分直
    接故意（確定故意）與間接故意（不確定故意），「行為人
    對於構成犯罪之事實，明知並有意使其發生者」為直接故意
    ，「行為人對於構成犯罪之事實，預見其發生而其發生並不
    違背其本意者」為間接故意；又金融帳戶為個人理財之工具
    ，申請開設金融帳戶並無任何特殊之限制，一般民眾皆能自
    由申請開戶，並得同時在不同金融機構申請多數存款帳戶使
    用，乃眾所周知之事實，依一般人之社會生活經驗，倘係合
    法收入，本可自行向金融行庫開戶使用，而無向他人取得帳
    戶之必要；苟不以自己名義申請開戶，反以不正方式向不特
    定人取得他人之金融機構帳戶使用，衡情應能懷疑其目的在
    於施用詐騙手段以非法取得他人財物，且以不實訊息謊稱詐
    財之犯罪類型層出不窮，該等犯罪多數均係利用人頭帳戶作
    為出入帳戶，並經網路、媒體廣為披載，被告係已成年之人
    ，亦當能夠知悉社會上常有利用人頭帳戶從事詐欺取財之犯
    罪情事，且被告對於該詐騙集團成員取得其前開中國信託商
    業銀行大里分行帳戶作為實施詐欺取財之犯行應可預見，而
    被告既仍願提供帳戶，更徵對於其帳戶被利用作為向人詐騙
    財物之情，並無違背其本意。至被告交付其中國信託商業銀
    行大里分行帳戶存摺、金融卡及密碼之行為，既非詐欺取財
    罪之構成要件行為，且查無任何證據足資證明被告與該詐欺
    集團成員間有何共同詐欺取財之犯意聯絡，足認被告應僅係
    出於幫助犯罪之行為。本件事證明確，被告犯行，洵堪認定
    。
三、查：該詐欺集團於取得被告提供之前開中國信託商業銀行大
    里分行帳戶後，基於詐欺取財之犯意，意圖為自己不法之所
    有，向告訴人卓林森施以詐術，致使告訴人卓林森受騙依照
    指示，以無摺存款方式，匯款至被告所申請開立交付予該詐
    欺集團成員使用之中國信託商業銀行大里分行帳戶內，而詐
    得財物，核該詐騙集團成員所為，係犯刑法第339條第1項之
    詐欺取財罪。本件被告將其所申請開立之中國信託商業銀行
    大里分行帳戶交予詐騙集團成員作為詐欺取財之匯款帳戶使
    用，顯係基於幫助他人詐欺取財之犯意，且所為提供帳戶予
    他人之行為係屬刑法詐欺取財罪構成要件以外之行為，其既
    以幫助他人犯罪之意思而參與犯罪構成要件以外之行為，核
    被告所為，係犯刑法第30條第1項前段、第339條第1項之幫
    助詐欺取財罪。被告幫助詐欺集團成員犯詐欺取財罪，為幫
    助犯，應依刑法第30條第2項之規定，減輕其刑。爰審酌被
    告素行良好，前無不良刑案紀錄，此有臺灣高等法院被告前
    案紀錄表在卷為憑，被告提供前開銀行帳戶予詐騙集團作為
    向人詐欺取財之匯款帳戶使用，其行為，助長犯罪之不良風
    氣，幫助犯罪者隱匿真實身分，增加檢警查緝犯罪之困難性
    ，間接造成更多人之遭受損害，其行固屬可議，惟因被告犯
    罪後業於本院審理中坦承犯行，犯後態度尚可，且被告並未
    因提供金融帳戶而獲得任何利益，事後並願意與告訴人卓林
    森調解賠償其所受之損害，再者，被告本身並未實際參與詐
    欺取財之犯行，可責難性較為輕微，考量告訴人卓林森受騙
    金額10萬元非稀，而被告於交付金融帳戶時，正值剛離婚之
    際，心情慌亂，思慮不週，以致誤信網路貸款訊息而將帳戶
    無端寄送予詐騙集團成員使用，被告目前身兼2份工作，獨
    自扶養2名子女，經濟狀況非佳等一切情狀，量處如主文所
    示之刑，併予諭知易科罰金之折算標準，以示懲儆。末查：
    被告未曾受有期徒刑以上刑之宣告，此有臺灣高等法院被告
    前案紀錄表在卷可稽，且於本院審理中已一改自警詢、偵查
    以迄本院準備程序中之態度，坦承個人疏失錯誤，並展現誠
    意希望能與告訴人卓林森調解賠償損害，經本院徵詢告訴人
    卓林森之意願後，移送本院臺中簡易庭進行調解成立，告訴
    人卓林森接受被告分期賠償之條件，且表明不再追究被告之
    刑事責任，此有本院調解程序筆錄在卷為憑，本院考量被告
    未曾因故意犯罪受有期徒刑以上刑之宣告，僅因當時離婚心
    緒紊亂，因而觸犯本件幫助詐欺之罪責，經此偵審教訓，當
    已知所警惕，信無再犯之虞，爰併予諭知緩刑2年，用啟自
    新。
據上論斷，應依刑事訴訟法第299條第1項前段，刑法第30條第1
項前段、第2項、第339條第1項、第41條第1項前段、第74條第1
項第1款，刑法施行法第1條之1第1項、第2項前段，判決如主文
。
中    華    民    國   100    年    4     月    13    日
                  刑事第七庭    審判長法  官  洪俊誠
                                      法  官  高文崇
                                      法  官  巫淑芳
以上正本證明與原本無異。
如不服本判決應於收受判決後10日內向本院提出上訴書狀，並應
敘述具體理由；其未敘述上訴理由者，應於上訴期間屆滿後20日
內向本院補提理由書（均須按他造當事人之人數附繕本）「切勿
逕送上級法院」。
                                      書記官  莊金屏
中    華    民    國   100    年    4     月    13    日
附錄論罪科刑法條：
中華民國刑法第339條：
意圖為自己或第三人不法之所有，以詐術使人將本人或第三人之
物交付者，處5年以下有期徒刑、拘役或科或併科1千元以下罰金
。
以前項方法得財產上不法之利益或使第三人得之者，亦同。
前2項之未遂犯罰之。